臺灣臺北地方法院民事判決
111年度訴字第2600號
原      告    李強華
兼  上一人
訴訟代理人    李莫華
原      告    羅經翔
被      告    香格里拉公寓大廈管理委員會

兼法定代理人  吳  瑜
被      告    趙子瑤
訴訟代理人    吳  瑜
上列當事人間請求損害賠償事件，本院於民國111年9月14日言詞
辯論終結，判決如下：
    主      文
被告吳瑜應給付原告李強華新臺幣捌萬元，及自民國111年5月10
日起至清償日止按週年利率5%計算之利息。
原告其餘之訴及假執行之聲請均駁回。
訴訟費用由被告吳瑜負擔。
本判決第一項得假執行。但被告吳瑜如以新臺幣捌萬元為原告李
強華預供擔保，得免為假執行。
    事實及理由
一、原告主張略以：被告吳瑜自民國105年起至106年12月止，及
    自108年11月起迄今，擔任原告香格里拉公寓大廈管理委員
    會（下稱管委會）主任委員。原告李強華及原告羅經翔之父
    羅于修從未擔任管委會之監察委員及財務委員，被告吳瑜竟
    未得李強華及羅于修（已於107年5月7日歿）之同意或授權
    ，竟於108年4月15日至同年月29日間及109年3月11日至同年
    月23日間，偽簽李強華及羅于修之署押於管委會105年1月至
    108年9月份之收支明細表，再分別於108年4月29日及109年3
    月23日以被告趙子瑤、本人之名義，將前開文書列為行政執
    行陳報狀附件，持向法務部行政執行署臺北分署陳報而行使
    之。嗣經原告李莫華發現上情，已侵害原告李強華及羅于修
    之姓名權，羅于修雖已死亡，惟其人格權仍應受到保護。另
    被告吳瑜又於109年度至110年度盜用原告李莫華名義為財務
    委員，侵害原告李莫華之姓名權。原告因被告偽造署押而受
    有損害，為此依民法第184條、第195條提起本件訴訟。並聲
    明：㈠被告管委會應給付原告李莫華、李強華及羅經翔各5萬
    元，及自起訴狀繕本送達翌日起至清償日止，按週年利率5%
    計算之利息。㈡被告吳瑜應給付原告李強華10萬元、原告羅
    經翔10萬元、原告李莫華5萬元，及自起訴狀繕本送達翌日
    起至清償日止，按週年利率5%計算之利息。㈢被告趙子瑤應
    給付原告李強華及羅經翔各5萬元，及自起訴狀繕本送達翌
    日起至清償日止，按週年利率5%計算之利息。㈣被告吳瑜、
    趙子瑤須將「澄清及道歉啟事」及相關刑事判決書影本以紙
    本掛號郵寄與社區各區分所有權人並連續公告張貼社區公佈
    欄3個月。㈤願供擔保請准宣告假執行。
二、被告答辯意旨略以：被告吳瑜並未偽造李莫華之署押，原告
    羅經翔雖為羅于修之子，但羅經翔未陳明人格權受損內容，
    應負舉證責任。被告吳瑜雖於收支明細表偽造原告李強華之
    署押，惟原告李強華何權利受害未予舉證，另原告並未就管
    委會及趙子瑤侵害行為舉證。並聲明：原告之訴駁回。
三、原告李強華前揭主張遭被告吳瑜偽簽署押於收支明細表，再
    將其列為陳報狀附件向法務部行政執行署臺北分署陳報等情
    ，為被告吳瑜所不爭，並有起訴書、刑事判決書為憑，堪以
    認定，被告吳瑜雖辯稱原告李強華並未受到損害云云，惟查
    ：
　㈠姓名權受侵害者，得請求法院除去其侵害，並得請求損害賠
    償。因故意或過失，不法侵害他人之權利者，負損害賠償責
    任；不法侵害他人之身體、健康、名譽、自由、信用、隱私
    、貞操，或不法侵害其他人格法益而情節重大者，被害人雖
    非財產上之損害，亦得請求賠償相當之金額。民法第19條、
    第184條第1項前段、第195條第1項分別定有明文。而姓名權
    係使用自己姓名之權利，為區別人己而存在之人格權，姓名
    為個人標誌及與他人區別之表徵，如遭冒用或不當使用，將
    影響身分同一性及識別性，又姓名權係屬人格權之一，受害
    者除得請求法院除去其侵害或回復原狀外，若受侵害情節重
    大，亦得依民法第195條第1項請求非財產損害賠償。
　㈡本件被告吳瑜於擔任管委會主任委員期間偽簽李強華之署押
    於收支明細表，已如前述，被告吳瑜之行為，業經刑事判決
    行使偽造私文書罪，處應執行有期徒刑3月確定，有臺灣高
    等法院111年度上訴字第2090號刑事判決書可憑，被告吳瑜
    故意偽造李強華之簽名，冒用李強華之姓名簽署收支明細表
    ，並使收支明細表向行政執行署陳報而行使，確實足使他人
    及機關誤認原告李強華同意擔任監察委員而為簽署，自已侵
    害原告李強華之姓名權，且致刑事判決處以被告吳瑜有期徒
    刑罪責，情節確屬重大，原告李強華就其姓名權遭侵害而生
    之損害，雖未能舉證財產上損害，惟於本院審理期間，原告
    李強華業已敘明其因姓名權受損受有相當之精神上痛苦，自
    得請求慰撫金。按精神慰撫金數額之酌定，應斟酌實際加害
    情形、所造成之影響、被害人痛苦程度、兩造之身分、地位
    、經濟情形及其他各種狀況，以核定相當之數額（最高法院
    51年度台上字第223號判決意旨參照）。本院審酌被告吳瑜
    侵害李強華姓名權之情狀，原告李強華所受之損害，及兩造
    之身分、地位、經濟情形及其他一切情形，認原告李強華得
    請求之慰撫金應以8萬元為適當，逾此數額之請求，則不應
    准許。
四、按當事人主張有利於己之事實者，就其事實有舉證之責任。
    民事訴訟法第277條前段定有明文。原告3人請求被告管委會
    、被告趙子瑤，及原告李莫華請求被告吳瑜，應負侵權行為
    損害賠償之責，已經被告3人分別否認，原告並無法舉證被
    告有侵權行為存在，且管委會與其餘被告間亦無僱傭關係存
    在，此等部分請求均無理由，均應駁回。
五、原告羅經翔請求被告吳瑜應負偽造羅于修署押之侵害人格權
    損害賠償責任，被告吳瑜偽造羅于修署押之侵權行為事實，
    被告吳瑜對此雖不爭執，並有刑事判決書可憑，固可認定，
    但原告羅經翔本於繼承關係就其父姓名權遭受侵害而為請求
    ，係本於繼承公同共有法律關係而為請求，原告羅經翔並未
    敘明全體繼承人就此係如何主張，亦未聲明向全體繼承人為
    給付，自非可採。況原告羅經翔就其父羅于修姓名權遭侵害
    所生損害，並未證明損害內容，且羅于修已於107年5月7日
    死亡，原告羅經翔於111年5月3日提起本件訴訟，係於羅于
    修死亡後始提起本件請求，依民法第195條第2項規定，就羅
    于修生前姓名權遭侵害之求償權，已不能繼承，而於羅于修
    死亡後姓名權遭侵害之情形，又未能舉證羅經翔權利因此受
    害及因果關係，原告羅經翔請求被告吳瑜賠償，並無理由，
    應予駁回。
六、原告另主張被告吳瑜偽造李強華及羅于修之簽名於收支明細
    表，使收支明細表向行政執行署陳報而行使，已侵害原告李
    強華等名譽權云云，已經被告否認，經核收支明細表係記載
    社區收入及支出項目、金額，並供區分所有權人及相關單位
    查閱，被告吳瑜雖於收支明細表上偽簽李強華及羅于修之簽
    名，固有侵害姓名權之情，惟客觀上難認有毀損李強華、羅
    于修(或羅經翔)之名譽，亦不能認定李強華、羅于修(或羅
    經翔)之社會評價有何遭到貶抑，原告李強華等主張名譽權
    受損云云，並無法舉證以實其說，自非可採，原告李強華等
    既無法證明名譽權受損，則原告李強華等因請求回復原狀而
    訴請被告吳瑜、趙子瑤應將「澄清及道歉啟事」及刑事判決
    書影本掛號郵寄區分所有權人並公告張貼於社區公佈欄3個
    月，自屬無據。
七、綜上所述，原告依民法第19條、第184條、第195條等規定，
    請求被告給付如聲明所示，僅主文第1項所示部分為有理由
    ，應予准許，逾此範圍之請求，則無理由，應予駁回。
八、本件原告勝訴部分，所命給付金額未逾50萬元，依民事訴訟
    法第389條第1項第5款規定，應依職權宣告假執行，並依同
    法第392條第2項，諭知被告如預供擔保，得免為假執行。至
    原告敗訴部分，其假執行之聲請，因訴之駁回而失其依據，
    應併予駁回。
九、本件事證已臻明確，兩造其餘攻防方法及所用證據，經本院
    斟酌後，認均不足以影響本判決之結果，爰不逐一論列，附
    此敘明。
訴訟費用負擔之依據：民事訴訟法第79條。
中    華    民    國   111    年    9     月    28    日
                    民事第四庭法  官 陳正昇
以上正本係照原本作成。
如對本判決上訴，須於判決送達後20日內向本院提出上訴狀。如
委任律師提起上訴者，應一併繳納上訴審裁判費。
中　　華　　民　　國　　111 　年　　9 　　月　　28　　日
                              書記官 翁挺育